臺灣士林地方法院民事判決　　　　　　　　　　　　　九十二年度勞小上字第三號
　　上　訴　人　財團法人國際合作基金會
　　法定代理人　乙○○
　　訴訟代理人　蔣大中律師
　　訴訟代理人　蕭秀玲律師
　　被上訴人　　甲○○
當事人間請求給付薪資事件，上訴人對於中華民國九十二年三月二十八日本院士林簡
易庭九十二年度士勞小字第三號第一審判決提起上訴，本院於民國九十三年三月十日
言詞辯論終結，判決如下：
    主  文
上訴駁回。
第二審訴訟費用由上訴人負擔。
    事實及理由
一、被上訴人主張：其任職於被告基金會，原擔任業規劃處副處長之職，惟於民國八
    十九年十二月間，被告當時之秘書長羅平章欲任意調動被上訴人職務，為被上訴
    人所拒，被上訴人為保障工作權益，致函上訴人基金會董事長及董監事異議，嗣
    經主管機關外交部經貿司司長居間協調，上訴人承諾被上訴人調任資深專家職務
    ，且其他任用條件不變，被上訴人始勉予同意自九十年二月一日起轉任資深專家
    職務。而所謂其他任用條件不變之協議，應包括被上訴人原擔任副處長職務時所
    得領取之薪資總額不變（詳如附表一，八十九年十一月、十二月薪資），而成為
    兩造僱傭契約之內容，而上訴人亦認知此協議內容，故至九十一年九月份止，除
    因正常年度調薪致薪資總額調高部分外，上訴人亦均給付被上訴人與先前擔任副
    處長職務所支領之薪資數額相同之薪資（詳如附表二所示），詎上訴人於九十一
    年九月二十六日致函被上訴人自九十一年九月十六日起，不再發給被上訴人特別
    津貼，並自九十一年十月一日起，逕自被上訴人九十一年十月之薪資中扣減九十
    一年九月十六日至同年月三十日核發之專業加給五千三百零五元，且自九十一年
    十月起至同年十二月止之薪資，每月均短付一萬零六百一十元，爰依兩造之僱佣
    契約，請求上訴人給付九十一年九月十六日起至同年十二月三十一日止，短少給
    付被上訴人之薪資三萬七千一百三十五元，及自起訴狀繕本送達翌日起至清償日
    ，按週年利率百分之五計算之利息等語。並聲明駁回上訴。
二、上訴人則以：
（一）被上訴人自九十年二月一日起，由副處長職務轉任為資深專家，而依上訴人之
      員工核薪辦法及薪資表，因資深專家一職非屬主管職務，故不得領取主管加給
      ，上訴人自無從繼續核發，且被上訴人轉任資深專家後，上訴人每月支付被上
      訴人與其任職副處長時所支領相同之薪俸數額本係有誤，故不論係將被上訴人
      原任副處長職務所支領之主管加給款項，併入被上訴人月支薪俸中給付，或改
      以「特殊加給」「專業加給」等名義核發，均不符合上訴人之員工核薪辦法，
      經上訴人主管監督機關外交部於九十一年七月之業務協調會議中指正，上訴人
      乃於九十一年九月二十六日函告被上訴人自同年月十六日起停發。
（二）而被上訴人早於九十年一月一日即已調任非主管人員，但經上訴人高階主管會
      議決議，仍發給同於原主管加給數額之特別津貼一萬零六百零九元予被上訴人
      ，而上訴人前任董事長田弘茂係於九十年二月十九日之批示函，始予批示「其
      他任用條件不變」之內容，顯示加發特別津貼之決議，與上訴人前任董事長批
      示「其他任用條件不變」，並無關聯。
（三）兩造間並未簽訂書面僱傭契約，有關權利義務悉依上訴人捐助章程、組織規程
      及內部各項規章而定，而上訴人高階主管會議於九十年一月十日有關續予核給
      不具主管職務之被上訴人，相當於主管加給之特別津貼一萬零六百零九元之決
      定，實乃違反上訴人制定之「員工核薪辦法」及「薪資表」，應屬無效。
（四）且依國際合作發展基金會設置條例之規定，外交部為上訴人之主管監督機關，
      而依上訴人組織規程，前開員工核薪辦法，應經董事會核定後實施，並報主管
      機關即外交部核備，上訴人既受外交部指正，則停止繼續核發該特別津貼應屬
      有據等語，資為置辯。並聲明：（一）原判決廢棄；（二）右廢棄部分，被上
      訴人在第一審之訴駁回。
三、被上訴人主張原任職上訴人基金會擔任業務規劃處副處長之職，於九十年二月一
    日調任資深專家，且其調任資深專家後至九十一年九月十六日止，除年度調薪額
    外，繼續領取與原任副處長職務相同之薪資（詳如附表一、二所示）等情，業據
    提出上訴人前任董事長批示文、上訴人九十年八月二十日財國合發行字第０三０
    二四九八號函、被上訴人八十九年十一月至九十一年九月俸給通知單為證，且為
    上訴人所不爭執，故被上訴人此部分之主張，自堪信為真實。
四、被上訴人主張上訴人於調任被上訴人職務時，曾協議「其他任用條件不變」，此
    自亦包括薪資總額不變，故不論上訴人原係以月俸、加給、津貼等名義發給之金
    額，均應續予支付被上訴人，詎上訴人自九十一年九月十六日至同年十二月三十
    一日，停發每月一萬零六百一十元之特別津貼等情，亦據提出前開月份之俸給通
    知單為憑，上訴人雖不否認停發前述特別津貼之事實，惟以前開情詞置辯。經查
    ：
（一）上訴人抗辯被上訴人實於九十年一月即已調任非主管職務，其續予領取與主管
      加給同額之一萬六百零九元特別津貼，係因九十年一月上訴人高階主管會議之
      決議，與上訴人前任董事長於九十一年二月九日批示文中「其他任用條件不變
      」，並無關聯云云。然查，上訴人將被上訴人由副處長之職調任資深專家時，
      被上訴人曾就該調職命令，發函上訴人董監事及立法委員聲明異議，並請求撤
      銷調職命令，此有被上訴人之存證信函附卷可稽，依該存證信函之內容，被上
      訴人係認調職之人事命令，僅由上訴人祕書長所發布，未經事前報請董事長核
      定決行，亦未向董事會核備，不符合上訴人內部之人事管理規程，且其亦表明
      其所受調職處分，「雖名為不減薪，實則為相對減薪」，故被上訴人除就調職
      之程序異議外，亦就調職所生薪資問題有所爭執，應可認定。而上訴人亦不否
      認被上訴之異議因引發主管機關外交部之重視，故其於處理上格外慎重，並經
      外交部介入協調，是以嗣後上訴人之高階主管會議於九十年一月十日決議，雖
      被上訴人資深專家之職非屬主管人員，惟除每月薪資外仍加發特別津貼新台幣
      一萬零六百零九元與被上訴人等情，亦有上訴人九十年一月十日簽呈在卷可憑
      ，且為上訴人所不否認，是衡情應認上訴人高階主管會議加發特別津貼決議，
      與被上訴人之調職異議確有關聯。
（二）嗣兩造因外交部人員居間協調，故由上訴人前任董事長於九十年二月十九日批
      示，被上訴人調任為資深專家，直屬並襄理副秘書長，且其他任用條件不變等
      情，亦有兩造不爭執真正之批示文在卷可參，被上訴人主張所謂其他任用條件
      不變，即指薪資總額不變等情，為上訴人所否認，惟查，被上訴人雖受調職，
      然本不影響其原有職級、職等，故所謂其他任用條件不變，顯非針對職級職等
      而言，且於前開批示文中，同次人事異動之其他人員，均未有如被上訴人有「
      其他任用條件不變」之註記，則此項註記，顯有其特殊意義。參以被上訴人調
      職對其最具體而直接之影響，即為薪資總額將因無法領取前開主管加給而減少
      ，且其亦於前開異議之存證信函內提及，而自被上訴人異議後至上訴人前任董
      事長批示人事異動案間，上訴人之高階主管機關即決議加發被上訴人與主管加
      給同額之特別津貼，故被上訴人嗣後經上訴人董事長於九十年二月十九日批示
      人事案後，轉任資深專家未再異議，應可認有以上訴人繼續支給被上訴人相當
      於原主管加給之特別津貼，而協議被上訴人接受調職放棄異議，否則何以上訴
      人高階主管會議突然為此特別津貼之決議，而上訴人維持原有人事命令，被上
      訴人竟未再有異議之理？是以前開上訴人前任董事長之批示文內所謂「其他任
      用條件不變」，應指薪資總額不變，且為系爭異議事件經協調結束後，為正式
      確認協議結果所為之批示，故上訴人辯稱被上訴人係因九十年一月十日上訴人
      高階主管會議決議加發特別津貼，與同年二月九日上訴人前任董事長批示「其
      他任用條件不變」無關云云，尚難採信。
（三）且查，被上訴人自九十年二月一日起轉任資深專家之後，至九十一年九月十六
      日為止，每月均持續領取前開特別津貼，而期間內該特別津貼或改併入「月支
      薪俸」、或改以「主管加給」、「專業加給」、「特殊加給」之名義發給，顯
      見此項金額之支給，因不合於上訴人內部員工核薪辦法，故無從確立其名目，
      甚為顯然，而上訴人之高階主管就上訴人內部員工核薪辦法當知之甚詳，若非
      該決議為上訴人董事長肯認，且與前開「其他任用條件不變」有關，何以上訴
      人之高階主管竟仍知情而為違反上訴人內部規定之決議，且持續支付近二十月
      之久，是可知上訴人支付被上訴人此特別津貼，應非出於認知錯誤，而係為履
      行與被上訴人協議結果。故上訴人辯稱係出於錯誤認知而發給云云，應難採信
      。
（四）至於上訴人主張，上訴人董事長或高階主管會議所為發給前開特別津貼之協議
      或決議，因違反上訴人內部員工核薪辦法及薪資表，應為無效云云，經查：依
      上訴人基金會捐助章程第八條規定：「本基金會設董事會，置董事十一人至十
      五人，由行政院院長就下列人員遴聘之，並以其中一人為董事長對外代表本基
      金會．．．」、第十四條規定：「本基金會組織、人事等規程另訂之，並需經
      董事會通過報請主管機關核備」，而依上訴人基金會之組織規程第十四條規定
      ：「本基金會之辦事細則、員額編制及核薪辦法另定，經董事會核定後實施，
      並報主管機關核備，修正時亦同」，是可知上訴人董事長對外有代表基金會之
      權，故其所為行為，除有民法第七十一條、第七十二條違反強行規定、公序良
      俗，或有民法第六十四條違反捐助章程，而可得訴請宣告其行為無效情事，其
      對外有代表上訴人為一切法律行為之權。而就上訴人與被上訴人關於薪酬之約
      定或變更，依民法第四百八十二條規定，為僱傭契約之必要之點，且依契約自
      由原則，除有前述無效原因外，應尊重當事人之約定。本件被上訴人支領特別
      津貼，係經兩造協議，且為上訴人董事長同意批示「其餘任用條件不變」，已
      如前述，則兩造就此薪酬之約定，自屬有效。雖此協議與上訴人基金會所訂員
      工核薪辦法不合，然此核薪辦法既非法律亦非捐助章程，且其約定內容亦無背
      於公序良俗，故尚難認此約定為無效。雖依前開組織規程核薪辦法應由董事會
      核定，非得由上訴人董事長逕為變更，惟此均為上訴人內部規定，其違反效果
      ，乃為該行為是否造成基金會之損害，行為人應如何負責之問題，尚難認其法
      律行為無效，故被上訴人主張，上訴人應受加發特別薪津協議之拘束，應屬有
      據。至於外交部基於主管機關地位，指正上訴人核薪之繆誤，係基於行政監督
      之職責，然其指正並無終止、撤銷兩造約定之效力。故上訴人此部分之辯解，
      亦難憑採。
五、綜上所述，本件被上訴人轉任非主管職務之資深專家，經上訴人同意被上訴人得
    繼續領取與原擔任副處長職務時所得領取薪資總額相同之報酬，前已認定，且此
    約定並未違反強行規定、公序良俗或捐助章程，自應拘束兩造，從而，被上訴人
    依兩造僱佣契約之約定，訴請上訴人給付九十一年九月十六日起，至同年十二月
    三十一日止，積欠之薪資總額三萬七千一百三十五元（5305＋10610×3＝37135
    ），及自起訴狀繕本送達翌日即九十二年一月十四日起至清償日止，按週年利率
    百分之五計算之利息，為有理由，應予准許。是則原審判命上訴人如數給付，並
    依職權宣告假執行，於法並無違誤。上訴意旨指摘原判決不當，求予廢棄改判，
    為無理由，應予駁回其上訴。
六、因本案事證已臻明確，兩造其餘主張陳述及所提之證據，均毋庸再予審酌，附此
    敘明。
七、據上論結，本件上訴為無理由，依民事訴訟法第四百三十六條之三十二、第四百
    四十九條第一項、第七十八條、第四百六十三條、判決如主文。
中　　　華　　　民　　　國　　九十三　　年　　　三　　　月　　二十四　　日
                                        臺灣士林地方法院民事第一庭
                                            審判長法官  黃小瑩
                                            法      官  楊智勝
                                            法      官  劉穎怡
右為正本係照原本作成。
本判決不得上訴。
中　　　華　　　民　　　國　　九十三　　年　　　三　　　月　　  三十  　日
                                            法院書記官  陳雪麗
附表一：
┌───┬──────────┬───────┐
│ 時間 │ 薪資項目明細及金額 │實領薪資總額  │
├───┼──────────┼───────┤
│89.11 │月支薪俸  80099元   │              │
│      ├──────────┤   90708元    │
│      │主管加給  10609元   │              │
├───┼──────────┼───────┤
│89.12 │月支薪俸  80099元   │              │
│      ├──────────┤   90708元    │
│      │主管加給  10609元   │              │
├───┼──────────┼───────┤
│90.1  │月支薪俸  90708元   │   90708元    │
└───┴──────────┴───────┘
附表二：
┌───┬──────────┬───────┐
│ 時間 │ 薪資項目明細及金額 │實領薪資總額  │
├───┼──────────┼───────┤
│90.2  │月支薪俸  90708元   │   90708元    │
├───┼──────────┼───────┤
│90.3  │月支薪俸  93520元   │   93520元    │
│ ～   │（年度調高薪資）    │              │
│90.4  │                    │              │
├───┼──────────┼───────┤
│90.5  │月支薪俸  82910元   │              │
│ ～   ├──────────┤   93520元    │
│91.1  │特殊加給  10610元   │              │
├───┼──────────┼───────┤
│      │月支薪俸  84390元   │              │
│      │（年度調高薪資）    │              │
│91.2  ├──────────┤              │
│ ～   │專業加給  10610元   │   98575元    │
│91.9  ├──────────┤              │
│      │交通津貼   3575元   │              │
└───┴──────────┴───────┘
